臺灣基隆地方法院民事判決　　　　　　　94年度重訴字第40號
原　　　告　乙○○
訴訟代理人　黃憲男律師
複代理人　　陳英鳳律師
被　　　告　甲○○
上列當事人間損害賠償事件，經本院刑事庭移送前來（94年度重
附民字第4號），本院於94年8月10日言詞辯論終結，判決如下：
    主  文
被告應給付原告新台幣貳佰捌拾貳萬壹仟捌佰陸拾元。
原告其餘之訴駁回。
訴訟費用由被告負擔五分之二，餘由原告負擔。
本判決原告勝訴部分，於原告以新台幣玖拾肆萬元為被告供擔保
後，得假執行。
原告其餘假執行之聲請駁回。
    事實及理由
壹、程序方面：
一、被告經合法通知未於言詞辯論期日到場，核無民事訴訟法第
    386條各款所列情形，爰依原告之聲請，由其一造辯論而為
    判決。
二、按訴狀送達後，原告不得將原訴變更或追加他訴，但擴張或
    縮減應受判決事項之聲明者，不在此限，民事訴訟法第255
    條第3項定有明文。原告原起訴請求請求被告給付新臺幣（
    下同）6,594,011元，嗣於94年8月10日言詞辯論期日時縮減
    訴之聲明，將請求之金額縮減為6,477,684元，揆諸前揭說
    明，應予准許。
貳、實體方面：
一、原告起訴主張被告於民國（下同）93年12月10日10時許，在
    基隆市○○街251巷1弄31號被告住處因勞資糾紛事宜，被告
    明知以玻璃杯砸人之頭部，恐毀敗他人一目或二目之視能或
    造成其他於身體或健康，重大不治或難治之傷害，猶基於傷
    害之犯意，以右手持玻璃杯，朝原告之右邊太陽穴猛力敲擊
    一下，適逢原告頭部微微轉動，而僅右眼受創，血流不止，
    玻璃杯亦因此而破裂。經將原告緊急送醫急救，發覺其右眼
    球破裂併視網膜剝離，右眼瞼亦受有撕裂傷等傷害，嗣後經
    醫院接續進行右眼鞏膜修補、眼瞼縫合手術及右眼坦部玻璃
    體切除術等複雜手術，原告之右眼視力仍處於無光感之重大
    不治傷害。爰就原告所受重傷害依據民法第184條第1項規定
    請求被告支付下列損害賠償：(一)醫藥費部分：被告所為加害
    行為請求支付醫藥費50,867元；(二)精神損害賠償部分：原告
    因被告之加害行為肇致右眼視力無光覺，並因執有之計程車
    職業駕駛人執照，因右眼失明遭撤銷職業駕照，所受精神上
    損害請求賠償1,000,000元；(三)減少勞動能力損失部分：原
    告原執有職業駕駛人執照，計程車費每月查定營業額2000cc
    以下為38,630元。按視力障害一目失明者殘廢等級為8級，
    再按各殘廢等級喪失或減少勞動能力比率表所定喪失勞動能
    力程度8級殘廢喪失程度為61.52%，是減少勞動能力年損害
    額共計5,426,817元【計算式：38,630×12（個月）×61.52
    %（減少勞動能力程度）＝285,182（年損害額）】，原告為
    65年7月2日出生，現年29歲，依勞動能力在60歲退休，共有
    31年勞動能力期間，是原告截至退休年歲止減少勞動能力依
    霍夫曼係數扣除中間利息後，共計：285,182（年損害額）
     ×19.0000000＝5,426,817）。合計請求被告給付6,477,68
     4元。並提出基隆地方法院檢察署94年度偵字第212號起訴
    書影本1件、醫藥費收據影本11件、診斷証明書影本、職業
    駕駛執照影本、基隆市計程車駕駛員職業公會函影本、勞工
    保險殘廢給付標準表影本節錄、各殘廢等級喪失或減少勞動
    能力比率表影本、戶籍謄本影本、霍夫曼係數表影本各1件
    等為證。又被告以傷害之犯意致原告重傷害部分，業經本院
    刑事庭判處有期徒刑伍年，有本院94年度訴字第229號刑事
    判決附卷可稽，並經本院調取上開資料核閱屬實，被告對此
    亦未到庭辯論或提出書狀做有利於自己之聲明或陳述，堪認
    原告主張為真實。
二、按不法侵害他人之身體或健康者，對於被害人因此喪失或減
    少勞動能力或增加生活上之需要，應負損害賠償責任；不法
    侵害他人之身體、健康者，被害人雖非財產上之損害，亦得
    請求賠償相當之金額，民法第193條第1項、第195條第1項前
    段分別定有明文。原告依上開規定，請求被告對其所受損害
    負賠償之責，洵屬有據，爰就原告各項請求金額有無理由，
    逐一說明如下：
  (一)醫藥費部分：原告主張因右眼受傷致支出醫療費用50,867
    元，並提出行政院衛生署基隆醫院、999救護車有限公司、
    國立臺灣大學醫學院附設醫院醫療費用收據、鎧立有限公司
    銷貨單等為證。經核，除其中證明書費100元非屬必要費用
    應予扣除外（最高法院66年6月11日、66年度第5次民事庭會
    議決議(二)參照），原告得請求之金額為50,767元。
  (二)精神損害賠償部分：民法第195條第1項所賠償之金額是否相
    當，應斟酌雙方身分資力與加害程度，及其他各種情形核定
    相當數額（最高法院51年台上字第223號判例參照）。查原
    告於本件事故發生時為28歲，卻因被告之傷害受有右眼鞏膜
    破裂、右眼瞼多處撕裂傷，於93年12月10日至同年12月27日
    至國立臺灣大學醫學院附設醫院住院手術治療，94年4月26
    日接受詐盲檢查顯示右眼視力無光覺，已達完全毀敗之程度
    ，確定無法復原，此有國立臺灣大學醫學院附設醫院94年5
    月11日函在卷可稽（見本院94年度訴字第229號刑事卷第45
    頁）。衡諸常人必須依賴二眼始能完整視物，僅餘一眼視力
    ，對於原告之外貌、日常生活、往後人生及就業均影響深遠
    ，刻值人生精華階段卻遭一眼失明鉅變，致其人生前景蒙上
    陰霾，心理上所受痛苦及影響甚鉅，則其請求被告賠償精神
    慰撫金，自屬有據。本院審酌原告所受傷害情節嚴重，而原
    告並因此傷害影響其工作，且被告於事後復未能與原告和解
    ，屢經民、刑事興訟多時，造成生活不便，其肉體上暨精神
    上自受有相當之痛苦，審酌被告僅因少數工資之給付即心生
    不悅，持杯攻擊原告眼部致原告右眼視力因而毀敗失明，惡
    意甚重，事後亦不思儘速與原告商談善後賠償事宜，減輕原
    告損失，難見其悔過之心，並參酌兩造之職業、身分、經濟
    能力等一切情狀，認原告請求1,000,000元之精神慰撫金雖
    屬過高，然觀上情，被告對原告所受之精神賠償，仍應給付
    500,000元，始稱公允。
  (三)減少勞動能力損失部分：查原告因被告之前揭侵權行為致原
    告受有右眼機能毀敗之重傷害乙情，已如前述，則原告主張
    其勞動能力將因右眼失明而減損，自屬有據。又原告主張其
    受傷害前原執有職業駕駛人執照，應依計程車費每月查定營
    業額38,630元為計算其勞動收入之標準，惟原告自承白天是
    在被告工廠做臨時工機台組裝，下班之後始開計程車（見本
    院94年8月10日言詞辯論筆錄），自不應以上開查定營業額
    為計算基準，故原告主張以每月38,630元計算勞動能力，尚
    不足採。是原告既未為舉證證明其受傷害前之勞動收入，應
    以行政院勞工委員會公告勞工基本工資為每月15,840元計算
    為適當。復查，原告因被告侵權行為致右眼機能毀敗，其減
    少勞動能力之程度，已達勞工保險條例第8級殘廢等級，依
    各殘廢等級喪失或減少勞動能力比率表所示，喪失勞動能力
    達61.52%，而原告係65年7月2日生，於本件侵權行為發生當
    時（93年12月10日），為28歲，算至滿60歲退休，共有32年
    勞動能力期間，依霍夫曼式計算法扣除中間利息後，則其減
    少勞動能力所致之損害為2,271,093元【計算式：15,840元
    ×12×61. 52%x19.0000000（霍夫曼係數）=2,271,093元（
    元以下四捨五入）】。是原告請求減損勞動能力損害額
    2,271,093元，應屬有據，自予准許。
  (四)綜上，原告所得請求賠償之金額合計為2,821,860元（
    50,767元＋500,000元＋2,271,093元＝2,821,860元）
三、從而，原告本於侵權行為法律關係請求被告給付2,821,860
    元，為有理由，應予准許，逾此部分之請求為無理由，應予
    駁回。
四、原告陳明願供擔保請准宣告假執行，經核其勝訴部份，合於
    法律之規定，爰酌定相當之擔保金額宣告之；至原告敗訴部
    分，其假執行之聲請已失所附麗，應予駁回。
五、本件雖屬刑事附帶民事訴訟經移送民事庭而免納裁判費用，
    然於本件審結後或可能有鑑定費用、證人旅日費、公示送達
    登載新聞紙等之訴訟費用產生，故仍有諭知兩造負擔訴訟費
    用比例之必要，附予敘明。
六、據上論結：本件原告之訴，為一部有理由，一部無理由，依
    民事訴訟法第385條第1項前段、第79條、第390條第2項，判
    決如主文。
中　　華　　民　　國　　94　　年　　8 　　月　　24　　日
　　              民事庭法　官　林玉珮
以上正本係照原本作成。
對於本件判決如有不服，應於收受送達後20日內向本院提出上
訴書狀，敘述上訴之理由，上訴於臺灣高等法院，並按他造當事
人之人數附具繕本。
中　　華　　民　　國　　94　　年　　8 　　月　　24　　日
                        書記官　湯惠芳
